【裁判字號】    98,上訴,1710
【裁判日期】    980814
【裁判案由】    違反毒品危害防制條例
【裁判全文】
臺灣高等法院臺中分院刑事判決        98年度上訴字第1710號
上  訴  人
即  被  告  甲○○
選任辯護人  王世宗律師
上列上訴人因違反毒品危害防制條例案件，不服臺灣臺中地方法
院98年度訴字第2021號中華民國98年6月30日第一審判決（起訴
案號：臺灣臺中地方法院檢察署98年度毒偵字第1808號），提起
上訴，本院判決如下：
    主  文
上訴駁回。
    理  由
一、按依刑事訴訟法第350條、第361條、第362條、第367條規定
    ，不服地方法院之第一審判決而上訴者，須提出上訴書狀，
    並應敘述具體理由，為上訴必備之程式；其所提出之書狀未
    敘述上訴理由，或僅曾以言詞陳述上訴理由者，均應於上訴
    期間屆滿後20日內補提理由書於第一審法院。第一審法院經
    形式審查，認逾期未補提上訴理由者，應定期間先命補正；
    逾期未補正者，為上訴不合法律上之程式，應以裁定駁回。
    倘已提出上訴理由，但所提非屬具體理由者，則由第二審法
    院以上訴不合法律上之程式，判決駁回。而所謂具體理由，
    必係依據卷內既有訴訟資料或提出新事證，指摘或表明第一
    審判決有何採證認事、用法或量刑等足以影響判決本旨之不
    當或違法，而構成應予撤銷之具體事由，始克當之（例如：
    依憑證據法則具體指出所採證據何以不具證據能力，或依憑
    卷證資料，明確指出所為證據證明力之判斷如何違背經驗、
    論理法則）；倘僅泛言原判決認定事實錯誤、違背法令、量
    刑失之過重或輕縱，而未依上揭意旨指出具體事由，或形式
    上雖已指出具體事由，然該事由縱使屬實，亦不足以認為原
    判決有何不當或違法者（例如：對不具有調查必要性之證據
    ，法院未依聲請調查亦未說明理由，或援用證據不當，但除
    去該證據仍應為同一事實之認定），皆難謂係具體理由，俾
    與第二審上訴制度旨在請求第二審法院撤銷、變更第一審不
    當或違法之判決，以實現個案救濟之立法目的相契合，並節
    制濫行上訴（最高法院97年度臺上字第892號刑事判決意旨
    參照）。
二、本件上訴人即被告甲○○（下稱被告）上訴理由狀所載理由
    略謂：被告家境清寒須供養年邁之病母與重度殘障之妻子有
    在經營花店，但因其罹患子宮惡性腫瘤、慢性腎衰竭、腎器
    官重度傷殘等病症，須定期往返醫院進行化療、洗腎等治療
    ，加上近年經濟不景氣、國民收入據減等情況下，被告之妻
    子所經營之花店近幾個月，訂單鮮少，已陷入不敷出之窘境
    ，顯見全家生計重擔均在被告之肩上，慶幸被告現有數份穩
    定之工作以資扶養家庭，若被告現入監服刑，全家人之經濟
    狀況隨即崩盤，加上妻子與母親須長期往返醫院治療，若無
    被告照護，後果不堪設想。另被告吸食毒品之次數與數量係
    非常之少，且於犯後十分後悔該吸毒之行為，並立誓將毒癮
    戒除，此有被告至中國醫藥學院附設醫院治療之診斷證明書
    ，附狀可參。請給予被告一個改過自新的機會，予以被告緩
    刑或易科罰金之處分。原判判決對於被告在中國醫藥學院附
    設醫院治療之有利證據未與調查，容有應調查之證據未予調
    查，且就施用數量尚少、時間尚短，而科以徒刑七月，亦有
    罪刑不相當，而均有上訴理由云云。惟查：
  (一)被告因不服地方法院之第一審判決而於98年7月22日向原審
    法院具狀提出上訴理由書狀敘明上訴理由，依刑事訴訟法第
    361條第2項條文、立法修正理由及上開最高法院判決意旨，
    被告倘已提出上訴理由，但所提非屬具體理由者，由第二審
    法院以上訴不合法律上之程式，以判決駁回之。至於上訴理
    由是否具體，係屬第二審法院審查範圍，則不在命補正之列
    （參見法院辦理刑事訴訟案件應行注意事項第162點），合
    先敘明。
  (二)原審判決就認定被告犯罪所憑之證據，已經詳細調查審酌，
    經核無違證據及論理法則。就量刑方面，亦已審酌被告犯罪
    之一切情狀而量處其刑，尚屬妥適，並無過重或過輕之情形
    。被告提起上訴，固具備形式上之理由。亦未依據卷內之訴
    訟資料，指摘原審判決有何足以影響判決本旨之不當或違法
    ，構成應予撤銷之具體事由，僅稱以其家屬健康狀況，或家
    庭經濟因素，須負擔家計；並以其有實施戒癮治療等云云，
    漫指原審判決不當。然查毒品價格昂貴，被告既稱其母及妻
    均患有重病，理應更加潔身自愛，遠離毒品，其竟不顧重病
    之母親及妻子，反而多次施用毒品（見卷附之臺灣高等法院
    被告前案紀錄表），更於實施美沙酮替代療法期間，施用毒
    品而被查獲，殊屬不該。且有無實施戒癮治療，均不影響施
    用毒品犯罪之成立，自不能以原審未就此部分調查，漫指原
    判決違法。是被告上訴意旨所稱各節，均不足以動搖原判決
    認定犯罪事實及量刑之基礎，難認係具體理由，其上訴顯然
    違背法律上之程式，應予駁回，並不經言詞辯論為之。
據上論斷，應依刑事訴訟法第367條前段、第372條，判決如主文
。
中    華    民    國    98    年    8     月    14    日
            刑事刑十一庭  審判長法  官  陳  朱  貴
                                法  官  何  志  通
                                法  官  郭  同  奇
以上正本證明與原本無異。
如不服本判決應於收受送達後十日內向本院提出上訴狀，其未敘
述上訴之理由者並得於提起上訴後十日內向本院補提理由書（均
須按他造當事人之人數附繕本）「切勿逕送上級法院」。
                                書記官  康  孝  慈
中    華    民    國    98    年    8     月    14    日


司法院資訊處製作；財團法人民間司法改革基金會備份。
